臺灣高雄地方法院刑事判決　　　　　　　　　　　　　九十年度易字第二三二號
　　公　訴　人　臺灣高雄地方法院檢察署檢察官
　　被　　　告　乙○○
　　被　　　告　丙○○
　　被　　　告　己○○
　　被　　　告　丁○○
右列被告因業務侵占案件，經檢察官提起公訴（八十九年度偵字第一六０九二號、第
二０六三五號），本院判決如左：
    主  文
乙○○、丙○○、己○○、丁○○共同連續意圖為自己不法之所有，而侵占對於業務
上所持有之物，乙○○處有期徒刑壹年，丙○○累犯，處有期徒刑壹年參月，己○○
、丁○○各處有期徒刑壹年貳月。
    事  實
一、丙○○曾於民國（下同）八十五年間因違反槍砲彈藥刀械管制條例案件，經臺灣
    彰化地方法院判處有期徒刑七月，於八十五年十月十九日確定，於八十六年六月
    十一日縮刑期滿執行完畢。
二、乙○○為駿德貿易有限公司（下稱駿德公司）之會計，利用業務上持有駿德公司
    與客戶交易往來支票之機會，與戊○○、己○○、丙○○、丁○○共同意圖為自
    己不法之所有，並基於概括之犯意，自八十八年七月間起，陸續將附表一所示駿
    德公司所收之客票侵占入己，再以附表二、三之其他空頭支票補入駿德公司帳冊
    矇混。嗣於八十九年七月間，丙○○再持空白支票要求乙○○再向駿德公司調換
    客票新台幣（下同）二百餘萬元，為駿德公司代表人甲○○發現報警查獲，並在
    丙○○身上查獲已退票之支票八紙及空白支票二紙。
三、案經駿德公司訴由高雄政府警察局三民第一分局移送臺灣高雄地方法院檢察署檢
    察官偵查起訴。
    理  由
一、訊據被告乙○○對於右揭犯罪事實坦承不諱，被告丙○○、丁○○、己○○均矢
    口否認有右揭犯行，被告丙○○辯稱：是乙○○與戊○○拿支票向我調現，後來
    支票未兌現，才向乙○○要錢云云。被告丁○○辯稱：我是丙○○的房東，我將
    我的支票借給丙○○使用，對其他的事情我都不知情云云。被告己○○辯稱：是
    乙○○與戊○○二人向我借支票，金額是她告訴我，我填寫好後將支票交給她，
    所以乙○○才會還我票款云云。經查，被告乙○○利用擔任駿德公司會計，業務
    上持有駿德公司與客戶交易往來支票之機會，與被告己○○、丙○○、丁○○共
    同將附表一所示駿德公司所收之客票侵占入己，再以附表二、三之其他空頭支票
    補入駿德公司帳冊矇混之事實，業據同被告乙○○供述綦詳，復有被告乙○○之
    自白書、如附表所示之支票、退票理由單、第一商業銀行三民分行000000
    00000號林介士帳戶、第一商業銀行鹽埕分行00000000000號戊○○帳戶、第一商業銀行鹽埕分行00000000000號己○○帳戶、郵局
    00000000號己○○帳戶、台北銀行高雄分行000000000000
    號丙○○帳戶、泛亞銀行楠梓分行000000000000號丁○○帳戶存提
    款往來明細資料在卷可資佐憑，參以被告乙○○堅稱其所述均為實話，並未故意
    誣陷其餘被告，且被告四人均互稱彼此之間並無仇恨糾紛（見本院九十一年四月
    二日審判筆錄），衡情，被告乙○○當無設詞構陷被告己○○、丙○○、丁○○
    ，而故入渠等於罪之理。綜上所述，被告乙○○之自白經查既與事實相符，自得
    採為論科之依據，且本件事證已臻明確，被告己○○、丙○○、丁○○所辯均係
    事後卸責之詞，尚難採信，渠等犯行均堪以認定。
二、按刑法第三百三十六條第二項之業務侵占罪，以從事業務之人侵占業務上所持有
    之物為其構成要件，屬純正身份犯；又刑法第三十一條第一項規定，因身份或其
    他特定關係成立之罪，其共同實施或教唆幫助者，雖無特定關係，仍以共犯論，
    視為純正身份犯成立共犯之特別規定。被告乙○○係駿德公司之會計，其利用業
    務上持有駿德公司與客戶交易往來支票之機會，將駿德公司所收之客票侵占入己
    ，核其所為，係犯刑法第三百三十六條第二項之業務侵占罪，被告己○○、丙○○、丁○○雖非從事業務之人，然與被告乙○○共同實施因身分而成立之犯罪，
    雖無特定身分，仍應以共犯論。是被告四人就上開業務侵占之犯行，有犯意聯絡
    及行為分擔，均為共同正犯。被告四人先後多次業務侵占之行為，時間緊接，犯
    罪構成要件相同，顯係基於概括之犯意反覆為之，應依連續犯之規定論以一罪，
    並依法加重其刑。被告丙○○曾於八十五年間因違反槍砲彈藥刀械管制條例案件
    ，經臺灣彰化地方法院判處有期徒刑七月，於八十五年十月十九日確定，於八十
    六年六月十一日縮刑期滿執行完畢等情，業據其供明並有台灣高雄地方法院檢察
    署刑案資料查註記錄表及台灣高等法院被告全國前案紀錄表在卷可憑，茲於執行
    完畢後五年以內再犯有期徒刑以上之本罪，為累犯，應依刑法第四十七條之規定
    遞加重其刑。審酌被告四人因一時貪念，致罹刑典，迄今尚未與告訴人駿德公司
    達成和解，賠償告訴人之損失，及渠等犯罪之動機、目的、智識程度、所生之危
    害、被告乙○○犯後坦承犯行、深表悔意、態度良好、被告己○○、丙○○、丁○○均否認犯行、尚無悔意等一切情狀，爰分別量處如主文所示之刑，以資懲儆
    。
三、同案被告戊○○俟到案後另行審結。
據上論斷，應依刑事訴訟法第二百九十九條第一項前段，刑法第二十八條、第三十一
條第一項、第五十六條、第三百三十六條第二項，罰金罰鍰提高標準條例第一條前段
，判決如主文。
中      華      民      國    九十一    年      四      月    十  九    日
                                  臺灣高雄地方法院刑事第三庭
                                      法  官  孫  啟  強
右正本證明與原本無異。
如不服本判決，應於判決送達後十日內，向本院提出上訴狀。
                                      書記官  盧  雅  婷
中      華      民      國    九十一    年      四      月    十  九    日
附錄本判決論罪科刑之法條：
刑法第三百三十六條第二項：
對於業務上所持有之物，犯前條第一項之罪者，處六月以上五年以下有期徒刑，得併
科三千元以下罰金。
